【裁判字號】    96,訴,365
【裁判日期】    970903
【裁判案由】    第三人異議之訴
【裁判全文】
臺灣臺南地方法院民事判決               96年度訴字第365號
原      告  丁○○
訴訟代理人  郁旭華律師
被      告  丙○○
上列當事人間請求第三人異議之訴等事件，經本院於民國
97年8月20日言詞辯論終結，判決如下：
    主      文
確認坐落台南縣永康市○○段第465、466地號如附圖所示斜線部
分，其中面積2400平方公尺土地部分，所含之石頭、磚塊、砂石
、級配、建築資源回收物等各式建材共計9600立方公尺為原告所
有。
訴訟費用由被告負擔。
    事實及理由
甲、程序部分
一、按就兩造之訴訟有法律上利害關係之第三人，為輔助一造起
    見，於該訴訟繫屬中，得為參加。又按參加人經兩造同意時
    ，得代其所輔助之當事人承當訴訟。參加人承當訴訟者，其
    所輔助之當事人，脫離訴訟。但本案之判決，對於脫離之當
    事人，仍有效力。民事訴訟法第58條第1項、第64條第1、2
    項均有明文。經查，本件原告於民國96年3月20日起訴時，
    以台南縣永康市農會為被告，嗣被告丙○○於本件訴訟繫屬
    中之97年4月1日具狀略謂伊已向台南縣永康市農會購買坐落
    台南縣永康市○○段462、463、464、465、466地號土地（
    以下簡稱系爭土地），並提出買賣契約書，伊為有法律上利
    害關係之第三人，表明參加本件訴訟等語（見本院卷第161
    頁）。本院97年7月16日言詞辯論時，原告及當時之被告台
    南縣永康市農會均同意由參加人丙○○依法承當本件訴訟，
    由丙○○擔任被告（見本院卷第194頁）。是以，本件參加
    人丙○○既經兩造（原告及台南縣永康市農會）之同意而承
    當本件訴訟，依上開規定，台南縣永康市農會即脫離本件訴
    訟，由參加人丙○○承當本件訴訟之被告地位，先予敘明。
二、按原告於判決確定前，得撤回訴之全部或一部。但被告已為
    本案之言詞辯論者，應得其同意。訴之撤回，被告於期日到
    場，未為同意與否之表示者，自該期日起，十日內未提出異
    議者，視為同意撤回。民事訴訟法第262條第1項、第4項定
    有明文。復按訴狀送達後，原告不得將原訴變更或追加他訴
    。但擴張或減縮應受判決事項之聲明者，不在此限（民事訴
    訟法第255條第1項第3款參照）。本件原告起訴請求1.確認
    坐落台南縣永康市○○段462、463、464、465、466地號土
    地所含3000立方公尺之石頭、磚塊、砂石、級配、建築資源
    回收物等各式建材為原告所有；2.本院93年度執字第28014
    號強制執行事件，就原告所有上述動產所為之強制執行程序
    ，應予撤銷。嗣於96年7月18日言詞辯論時當庭撤回上開2.
    部分之請求，脫離訴訟前之被告台南縣永康市農會當庭雖未
    為同意與否之表示者，惟其十日內未提出異議，應視為同意
    撤回。是原告撤回訴之一部，應生撤回之效力。原告復於97
    年7月16日言詞辯論期日，以言詞及具狀將訴之聲明更正為
    「請求確認坐落台南縣永康市○○段465、466地號如附圖所
    示斜線部分，面積2400平方公尺土地所含之石頭、磚塊、砂
    石、級配、建築資源回收物等各式建材共計9600立方公尺為
    原告所有。」（見本院卷第194-197頁）核屬擴張或減縮應
    受判決事項之聲明，依上開規定，尚無不合。
三、復按確認法律關係之訴，非原告有即受確認判決之法律上利
    益者，不得提起之，民事訴訟法第247條第1項前段定有明文
    。而所謂即受確認判決之法律上利益，係指法律關係存否不
    明確，原告在法律上之地位有不安之狀態存在或受侵害之危
    險，而此種不安之狀態或危險，能以確認判決除去者而言。
    原告起訴主張：伊係經營石頭、磚塊、砂石、級配、建築資
    源回收物等建材分類買賣之人，於92年12月5日即向訴外人
    葉黃心慈、何進興，租得系爭土地（荒廢之魚塭）供堆置上
    述建材之場所，租期自92年12月5日起至107年12月4日止，
    有租賃契約書1紙為憑。原告租得上述土地後，即將四處無
    償收集或有償收購之石頭、磚塊、砂石、級配、建築資源回
    收物等各式建材運至上述土地，經分類或加工處理後堆置之
    ，再出售他人。經原告數年經營，經年累月，上述土地（無
    論地面上或地面下）均堆置原告所有之上述各式建材，魚塭
    已非當初原貌，且上述各式建材等動產，並未因附合而成為
    上開土地之重要成分，自不應由土地所有權人取得所有權，
    仍應係原告所有云云。脫離訴訟前之被告台南縣永康市農會
    否認原告之主張；承當訴訟之被告丙○○則表示伊不知道系
    爭土地之石頭、磚塊、砂石、級配、建築資源回收物等各式
    建材是否為原告所有，請法院依法裁判等語；而本院93年度
    執字第28014號強制執行事件之拍賣公告備註欄第七點略謂
    ：「第三人丁○○具狀表示其在土地上以石頭、磚塊、級配
    等建築材料填平原有之漁塭地，經營砂石、級配、建築廢棄
    材料之分類，主張得移除系爭土地填埋之物，回復原有漁塭
    地之狀態，惟其填入土地之物，性質上為動產，因填入土地
    附合而為土地之重要成分，依民法第811條之規定，債務人
    因而取得上開填地物料之所有權」等語，足見本件確有法律
    關係存否不明確，原告在法律上之地位有不安之狀態存在或
    受侵害之危險，且此等危險得依確認判決加以除去，是原告
    提起本件確認之訴，即有確認利益，應堪認定。
四、本件被告丙○○經合法通知，未於最後言詞辯論期日到場，
    核無民事訴訟法第386條所列各款情形，爰依原告之聲請，
    由其一造辯論而為判決。
乙、實體方面：
一、原告主張：
（一）原告係經營石頭、磚塊、砂石、級配、建築資源回收物等
      建材分類買賣之人，於92年12月5日即向訴外人葉黃心慈
      、何進興，租得系爭土地（荒廢之魚塭）供堆置上述建材
      之場所，租期自92年12月5日起至107年12月4日止，有租
      賃契約書1紙為憑。原告租得上述土地後，即將四處無償
      收集或有償收購之石頭、磚塊、砂石、級配、建築資源回
      收物等各式建材運至上述土地，經分類或加工處理後堆置
      之，再出售他人。經原告數年經營，經年累月，上述土地
      （無論地面上或地面下）均堆置原告所有之上述各式建材
      ，魚塭已非當初原貌。
（二）按系爭465、466地號二筆土地，在后述二次查封間，其地
      貌為何？
    1.查系爭土地分別於86年、93年間經本院以86年執字第4233
      號及93年執字第28014號強制執行，分別實施二次查封，
      有86年5月8日查封筆錄（見本院卷第207-209頁物），及
      卷內93年9月29日查封筆錄可稽。依86年間查封筆錄記載
      ：「其中蔦松段462、463、464、465、466、467、468號
      土地上有椰子、漁塭、豬舍」，另據債權人台南縣永康市
      農會受法院通知查報土地使用詳情，所提出之查報狀稱：
      「蔦松段467、468、472地號上有二層建物……及豬舍」
      、「蔦松段462、463、464、465、466地號土地上有漁塭
      及椰子樹」等語（見本院卷第210-213頁物），顯見系爭
      465、466號二筆土地於86年5月8日查封時之地貌為漁塭及
      塭旁種有椰子樹，參以系爭二筆土地之地目均為「養」，
      亦核與供養殖使用之魚塭情形相符。又，迄93年間再度強
      制執行時，系爭465、466號二筆土地於93年9月29日現場
      指界查封時，其地貌已變為空地，而非漁塭，有前被告台
      南縣永康市農會提出之照片數幀在卷為憑，並有93年9月
      29日查封筆錄記載「464、465、463為空地」可稽。至於
      上開筆錄固記載「466地號上有廢棄豬舍」等語，惟與前
      述照片所示情形及查報狀所述內容不符（蓋466地號於86
      年間既為漁塭，怎可能在93年間有廢棄之豬舍存在），故
      93年9月29日查封筆錄所載「466地號上有廢棄豬舍」，容
      有誤會。
    2.被告丙○○於97年4月28日提出之參加人陳述意見狀載明
      「經向系爭土地〈台南縣永康市○○段462,463,464,465,
      466五筆土地〉之四鄰土地有權人、原借款之債務人周鴻
      儒、乙○○、周德華查証結果：系爭土地原狀原貌為魚塭
      ，周家人原在系爭土地旁養豬，魚塭內則養魚，……不過
      大約在84年左右，周家人就沒養豬，魚塭就荒廢了。」等
      語。
    3.前被告台南縣永康市農會與被告丙○○簽訂之買賣契約書
      第伍條瑕疵擔保亦載明「標示之不動產，原係周德華向賣
      方借款所提供之擔保物，為養地目，作為魚塭使用之土地
      」等語，有97年2月25日買賣契約書在卷足憑。
    4.證人王仁傑於本院96年6月22日勘驗現場時具結證稱：伊
      於92年底到93年上半年在系爭土地挖土工作時，當時現場
      是漁塭等語。
    5.承上可知，系爭二筆土地早年確為漁塭，自86年5月8日查
      封時至92年底證人王仁傑在系爭土地工作前，仍為未堆放
      土石之漁塭，直迄93年9月29日查封時始變為含有土石之
      空地，應堪認定。
（三）原告是否係在系爭土地從事石頭、磚塊、混凝土塊、級配
      等建築資源回收之工作？
    1.原告主張：伊係經營石頭、磚塊、砂石、級配、建築資源
      回收物等建材分類買賣之人，於92年12月5日即向訴外人
      葉黃心慈、何進興，租得系爭土地 (荒廢之魚塭)供堆置
      上述建材之場所，租期自92年12月5日起至107年12月4日
      止，有租賃契約書1紙為憑。原告租得上述土地後，即將
      四處無償收集或有償收購之石頭、磚塊、砂石、級配、建
      築資源回收物等各式建材運至上述土地，經分類或加工處
      理後堆置之，再出售他人。經原告數年經營，經年累月，
      上述土地 (無論地面上或地面下)均堆置原告所有之上述
      各式建材，魚塭已非當初原貌。
    2.證人王仁傑於本院96年6月22日勘驗現場時具結證稱：伊
      從事挖土機出租業，本身也兼做操作挖土機工作，原告曾
      在92年底到93年上半年租用伊的挖土機具在系爭土地工作
      ，有時候由伊親自操作，有時候則請師傅來做，由原告在
      現場指揮，工作內容是原告將石塊及砂石由外地運進來，
      由伊操作挖土機做分類，當時現場是魚塭，旁邊有一土堤
      ，當時水池裡面是泥土，沒有石塊，鄰地也是魚塭沒有堆
      置砂石等語，足見系爭土地當時確有原告因從事石頭、磚
      塊、混凝土塊、級配等建築資源回收工作所儲放之各式建
      築廢棄回收資材等語。
    3.又證人甲○○於本院96年9月5日言詞辯論時具結證稱：「
      原告曾經雇用我去工地，載送磚塊、水泥塊，都是拆除下
      來的，我只負責載運，工地的怪手就把那些磚塊水泥放到
      我的車上，我再載至鹽行附近的蔦松油庫，是原告指示我
      放到該處，那個地方還有魚塭，但當時沒有水，所以我都
      將磚塊水泥倒至裡頭，這都是3年多前的事情」、「原告
      也有要我們將整理好的磚塊水泥再載出來，把大塊的水泥
      破裂分類，變成級配，這是次級品，用在停車場或是高速
      公路做路肩使用，原告要求我們將磚塊水泥從蔦松油庫載
      至其他工地」、「（提示96年6月22日勘驗測量筆錄所附
      照片）蔦松油庫就是照片上的地方」等語，益徵原告主張
      伊在系爭土地從事石頭、磚塊、混凝土塊、級配等建築資
      源回收工作並儲放各式建築廢棄回收資材等語，尚非虛佞
      。
    4.另據前被告台南縣永康市農會與被告丙○○簽訂之買賣契
      約書第伍條瑕疵擔保亦載明「（台南縣永康市農會承受系
      爭土地時）魚塭內有第三人丁○○堆置砂石、級配、建築
      廢棄材料之分類物」等語，有97年2月25日買賣契約書在
      卷足憑。
    5.承上可知，原告主張伊在系爭土地從事石頭、磚塊、混凝
      土塊、級配等建築資源回收之工作，並儲放各式建築廢棄
      回收資材等情，應堪採信。
（四）系爭土地儲放之石頭、磚塊、混凝土塊、級配等建築資源
      回收物是否與系爭土地發生附合關係？
      按「民法第811條規定，動產因附合而為不動產之重要成
      分者，不動產所有人取得動產所有權。準此，動產附合於
      不動產後，須已成為不動產之重要成分，始有附合之問題
      。所謂重要成分，係指兩物結合後，非經毀損或變更其物
      之性質，不能分離者而言，且此種結合，並以非暫時性為
      必要」、「動產與他人之不動產相結合，須已成為不動產
      之重要成分，即非經毀損或變更其物之性質，不能分離，
      且以非暫時性為必要，始可因附合而由不動產所有人取得
      動產所有權。」有最高法院87年台上字第722號、88年台
      上字第1526號判決足資參照。易言之，依上述最高法院判
      決意旨，必以符合「非經毀損或變更其物之性質不能分離
      」且「此種結合非以暫時性為必要」之要件，始構成動產
      附合成為不動產之重要成分。經查，原告堆置於土地上之
      石頭、磚塊、砂石、級配、建築回收材料等動產，隨時可
      以用怪手挖出，用卡車載走，回復土地原先之漁塭狀態，
      故而，上述各式建材等動產與土地分離時，尚無「非經毀
      損或變更其物之性質不能分離」之情形，核與動產附合不
      動產之要件不符；再者，原告堆置於土地上之各式建材等
      動產，因營建市場之需求，經常挖出運走，也經常收集堆
      放，如此循環，故根本無長久性結合，業據證人甲○○證
      述在卷，核與附合之「非以暫時性為必要」之要件不符。
      準此，原告所有之上述各式建材等動產，並未因附合而成
      為上開土地之重要成分，自不應由土地所有權人取得所有
      權，仍應係原告所有。
（五）系爭465、466二筆土地所含之土石之數量之若干？
    1.依台南縣永康地政事務所收件日期97年4月29日所字第
      3349號土地複丈成果圖所示，砂石堆積場面積為2601平方
      公尺。
    2.另依維駿工程顧問有限公司97年7月測量成果報告所示，
      系爭465、466號土地所含之石頭、磚塊、砂石、級配、建
      築資源回收物等各式建材之深度約為5.00公尺（即漥地高
      程-5.99公尺與系爭465、466號土地高程-0.99公尺，兩者
      之差）。
    3.因前述5公尺之深度僅為大致上之估算，原告願意退讓主
      張深度為4公尺即可。準此，原告請求確認系爭465、466
      號其中面積2400平方公尺土地部分，所含之石頭、磚塊、
      砂石、級配、建築資源回收物等各式建材共計9600立方公
      尺為原告所有。【計算式：2400平方公尺 (面積)x4 公尺
      (深度)=9600 立方公尺】。並聲明如主文所示。
二、被告則以：
（一）脫離訴訟前之被告台南縣永康市農會部分：
    1.按當事人主張有利於己之事實者，就其事實有舉證之責任
      ，民法第277條前段定有明文。次按，民事訴訟法如係由
      原告主張權利者，應先由原告負舉證之責，若原告先不能
      舉證，以證實自己主張之事實為真實，則被告就其抗辯事
      實即令不能舉證，或其所舉證據尚有疵累，亦應駁回原告
      之請求。確認不動產所有權歸屬於己，若原告不能為切當
      之證明，而依法院調查復不能得相當之憑信者，則無論被
      告能否舉出反證，及所舉反證是否可信均可不問（最高法
      院17年上字第917號、19年上字第1039號判例參照）。另
      按，動產因附合而為不動產之重要成分者，不動產所有人
      人，取得動產所有權，民法第811條定有明文。而所謂重
      要成分係指兩物結合後，非經毀損或變更其物之性質，不
      能分離者而言，且此種結合以非暫時性為必要，即須具有
      固定性及繼續性，則該動產因與不動產結合，已喪失獨立
      性，在社會經濟觀念上認為兩者已變為一物，因而使不動
      產之所有人取得動產所有權（最高法院84年度臺上字第
      2625號、85年度臺上字第2577號、86年度臺上字第723號
      、87年度臺上字第722號判決參照）。
    2.原告主張其在系爭土地上經營石頭、磚塊、砂石、級配、
      建築資源回收物等建材分類買賣，於租得系爭土地後，即
      將上述建材分類或加工處理復堆置，再出售他人。系爭土
      地（無論地面上或地面下）均堆置原告所有之上述建材，
      魚塭已非當初原貌等語。惟原告是否有堆置上開各式建材
      之事實？又於何時堆置、堆置物之種類及數量究竟為何？
      原告未舉出實據。且縱認原告確有堆置上述各式建材於系
      爭土地之事實，現場目前為一大窪地，並未如原告所述有
      基堆置之磚塊、級配建築回收物各式建材等情。且其又稱
      魚已非當初原貌，則其填埋入地之物，性質上乃為動產，
      因填入土地附合而為土地之重要成分，依民法第811條之
      規定，由土地之所有人即債務人陳怡君、何進興取得上開
      填地物料之所有權，被告自得主張為土地之一部分進行拍
      賣，更何況其所述與查封時之情狀亦不相符合。原告若因
      此受有損失，僅得依租賃之法律關係對出租人主張其權利
      。
    3.並聲明：(1)原告之訴駁回。(2)訴訟費用由原告負擔。
（二）被告丙○○，未於最後言詞辯論期日到場，惟於前言詞辯
      論期日及陳述意見狀為以下之聲明及陳述：
    1.被告丙○○向系爭土地（台南縣永康市○○段462,463,
      464,465, 466五筆土地）之四鄰土地有權人、原借款之債
      務人周鴻儒、乙○○、周德華查証結果：系爭土地原狀原
      貌為魚塭，周家人原在系爭土地旁養豬，魚塭內則養魚，
      豬之排泄物流入魚塭，為魚之飼料。約每三年清池底一次
      ，抽魚溫底豬之排泄物予四鄰之農田，故當時毗鄰農田作
      物收成非常好。不過大約在84年左右，周家人就沒養豬，
      魚塭就荒廢了。
    2.被告另向經營怪手之王仁傑老闆查證得知：伊約於92年到
      93 年初期間，受原告之雇用，在系爭土地從事建築廢棄
      材料（有廢磚、草、木之廢土、ＲＣ、鵝卵石、刨除之瀝
      清塊、挖管路之廢級配等）之分類、堆置、出貨等。
    3.被告之前常至現場查看，現況是部分廢棄魚塭、部分土地
      上堆置分類加工後之土石或分類之建築廢棄材料，每天均
      有建築廢棄材料運入，每幾天就有分類加工後之土石運出
      。
    4.被告向台南縣永康市農會買受系爭土地後，數度與原告商
      量而得下面結論：
      (1)原告認為該建築廢棄材料並無與魚塭土壤附合，且伊並
        無占有土地不遷讓之意，被告取得土地所有權登記後，
        伊可與被告協商搬遷事宜。
      (2)被告主張自93年9月29日起原告連續盜挖查封之土石，
        原告非常不服氣，查封時伊並不知情，故建築廢棄材料
        仍一樣運入，分類加工後之土地一樣運出。到現在伊仍
        不知道，那些建築廢棄材料是台南縣永康市農會所主張
        的而不能遷移？那些建築廢棄材料附合原有土壤？同業
        租地堆置土石的場子非常多，沒聽過土地被查封，要連
        同承租人堆置的土石一併查封，拍賣後價金均歸債權人
        收取，對承租人並不公平，因為那是承租人的財產。
      (3)附合是什麼？被告不懂法律，無法判定，但基於一個保
        護雙方的公平原則，被告不願去霸占原告辛苦工作的那
        些土石，不過被告希望能保有一塊較平坦的土地。所以
        被告提出下列建議：
        約在今年底前，被告即可付清價款，過戶取得土地所
          有權，希望在此之前，原告只可以動到地面上的土石
          。
        待被告過戶後，與原告簽訂租約，將系爭土地給原告
          經營一段時間，讓原告繼續使用土地，但也不可以挖
          走地面下的土石，而被告不跟原告收取租金，就以地
          面上的土石價值抵付租金，等到租期屆滿，土石即歸
          被告所有，或可兩全其美。
    5.被告對原告主張如附圖所示斜線土地及其下所有之建築回
      收物屬原告所有沒有意見（見本院卷第176頁），但因被
      告不知系爭土地上原告有所有土石之確實數量，故希望仍
      由法院判決，以釐清兩造之權利義務關係。
三、得心證之理由：
    原告起訴主張坐落台南縣永康市○○段465、466地號如附圖
    所示斜線，其中面積2400平方公尺土地部分，所含之石頭、
    磚塊、砂石、級配、建築資源回收物等各式建材共計9600
    立方公尺為原告所有，被告丙○○雖對原告之主張不爭執，
    惟仍請求法院確認系爭465、466地號土地上原告之建材數量
    若干。經查：
（一）系爭465、466地號土地在92年底原告承租之前為廢棄之漁
      塭，至本院93年9月29日前往查封時已成為含有土石之空
      地：
    1.查系爭土地分別於86年、93年間經本院以86年執字第4233
      號及93年執字第28014號強制執行，分別實施二次查封，
      有86年5月8日查封筆錄（見本院卷第207-209頁物），及
      卷內93年9月29日查封筆錄可稽（見本院卷第58頁），並
      經本院調閱上開執行卷宗核閱無誤。依86年間查封筆錄記
      載：「其中蔦松段462、463、464、465、466、467、468
      號土地上有椰子、漁塭、豬舍」，另據債權人台南縣永康
      市農會受法院通知查報土地使用詳情，所提出之查報狀稱
      ：「蔦松段467、468、472地號上有二層建物……及豬舍
      」、「蔦松段462、463、464、465、466地號土地上有漁
      塭及椰子樹」等語（見本院卷第210- 213頁），顯見系爭
      465、466號二筆土地於86年5月8日查封時之地貌為漁塭及
      魚塭旁種有椰子樹，參以系爭二筆土地之地目均為「養」
      ，亦核與供養殖使用之魚塭情形相符。又迄93年間再度強
      制執行時，系爭465、466號二筆土地於93年9月29日現場
      指界查封時，其地貌已變為空地，而非漁塭，並有93年9
      月29日查封筆錄記載「464、465、463為空地」可稽。至
      於上開筆錄固記載「466地號上有廢棄豬舍」等語，惟與
      前述查報狀所述內容不符，且經本院勘驗現場，系爭465
      、466地號土地上並無廢棄之豬舍存在（見本卷第75頁）
      ，故93年9月29日查封筆錄所載「466地號上有廢棄豬舍」
      ，容有誤會。
    2.另參酌被告丙○○於97年4月28日提出之參加人陳述意見
      狀載明「經向系爭土地〈台南縣永康市○○段462,463,
      464, 465, 466五筆土地〉之四鄰土地有權人、原借款之
      債務人周鴻儒、乙○○、周德華查証結果：系爭土地原狀
      原貌為魚塭，周家人原在系爭土地旁養豬，魚塭內則養魚
      ，……不過大約在84年左右，周家人就沒養豬，魚塭就荒
      廢了。」等語（見本院卷第167頁）。
    3.及前被告台南縣永康市農會與被告丙○○簽訂之買賣契約
      書第伍條瑕疵擔保亦載明「標示之不動產，原係周德華向
      賣方借款所提供之擔保物，為養地目，作為魚塭使用之土
      地」等語，有97年2月25日買賣契約書在卷足憑（見本院
      卷第160頁）。
    4.又證人王仁傑於本院96年6月22日勘驗現場時具結證稱：
      伊於92年底到93年上半年在系爭土地挖土工作時，當時現
      場是漁塭等語（見本院卷第77頁）。
    5.承上可知，系爭二筆土地早年確為漁塭，自86年5月8日查
      封時至92年底證人王仁傑在系爭土地工作前，仍為未堆放
      土石之漁塭，在92年底原告承租系爭土地後，迄93年9 月
      29日查封時，在此段時間中始變為含有土石之空地，應堪
      認定。
（二）原告從事在系爭土地從事石頭、磚塊、混凝土塊、級配等
      建築資源回收之工作：
    1.原告主張：伊係經營石頭、磚塊、砂石、級配、建築資源
      回收物等建材分類買賣之人，於92年12月5日即向訴外人
      葉黃心慈、何進興，租得系爭土地供堆置上述建材之場所
      ，租期自92年12月5日起至107年12月4日止，有租賃契約
      書1紙為憑附於本院93年度訴字第28014號卷可按。
    2.證人王仁傑於本院96年6月22日勘驗現場時具結證稱：伊
      從事挖土機出租業，本身也兼做操作挖土機工作，原告曾
      在92年底到93年上半年租用伊的挖土機具在系爭土地工作
      ，有時候由伊親自操作，有時候則請師傅來做，由原告在
      現場指揮，工作內容是原告將石塊及砂石由外地運進來，
      由伊操作挖土機做分類，當時現場是魚塭，旁邊有一土堤
      ，當時水池裡面是泥土，沒有石塊，鄰地也是魚塭沒有堆
      置砂石等語，有勘驗測量筆錄可按（見本院卷第76、77頁
      ），核與原告主張相符。
    3.又證人甲○○於本院96年9月5日言詞辯論時具結證稱：「
      原告曾經雇用我去工地，載送磚塊、水泥塊，都是拆除下
      來的，我只負責載運，工地的怪手就把那些磚塊水泥放到
      我的車上，我再載至鹽行附近的蔦松油庫，是原告指示我
      放到該處，那個地方還有魚塭，但當時沒有水，所以我都
      將磚塊水泥倒至裡頭，這都是3年多前的事情」、「原告
      也有要我們將整理好的磚塊水泥再載出來，把大塊的水泥
      破裂分類，變成級配，這是次級品，用在停車場或是高速
      公路做路肩使用，原告要求我們將磚塊水泥從蔦松油庫載
      至其他工地」、「（提示96年6月22日勘驗測量筆錄所附
      照片）蔦松油庫就是照片上的地方」等語（見本院卷第
      128頁），亦與原告主張相符。
    4.另據前被告台南縣永康市農會與被告丙○○簽訂之買賣契
      約書第伍條瑕疵擔保亦載明「（台南縣永康市農會承受系
      爭土地時）魚塭內有第三人丁○○堆置砂石、級配、建築
      廢棄材料之分類物」等語，有97年2月25日買賣契約書在
      卷足憑（見本院卷第160頁）。
    5.承上可知，原告主張伊在系爭土地從事石頭、磚塊、混凝
      土塊、級配等建築資源回收之工作，並儲放各式建築廢棄
      回收資材等情，應堪採信。
（三）系爭土地儲放之石頭、磚塊、混凝土塊、級配等建築資源
      回收物與系爭土地未發生附合關係：
    1.按「民法第811條規定，動產因附合而為不動產之重要成
      分者，不動產所有人取得動產所有權。準此，動產附合於
      不動產後，須已成為不動產之重要成分，始有附合之問題
      。所謂重要成分，係指兩物結合後，非經毀損或變更其物
      之性質，不能分離者而言，且此種結合，並以非暫時性為
      必要」、「動產與他人之不動產相結合，須已成為不動產
      之重要成分，即非經毀損或變更其物之性質，不能分離，
      且以非暫時性為必要，始可因附合而由不動產所有人取得
      動產所有權。」有最高法院87年台上字第722號、88年台
      上字第1526號判決足資參照。易言之，依上述最高法院判
      決意旨，必以符合「非經毀損或變更其物之性質不能分離
      」且「此種結合非以暫時性為必要」之要件，始構成動產
      附合成為不動產之重要成分。
    2.經查，原告堆置於土地上之石頭、磚塊、砂石、級配、建
      築回收材料等動產，隨時可以用怪手挖出，用卡車載走，
      回復土地原先之漁塭狀態，此經證人甲○○證述在卷，故
      而，上述各式建材等動產與土地分離時，尚無「非經毀損
      或變更其物之性質不能分離」之情形，核與動產附合不動
      產之要件不符；再者，原告堆置於土地上之各式建材等動
      產，因營建市場之需求，經常挖出運走，也經常收集堆放
      ，如此循環，故根本無長久性結合，此亦經證人甲○○證
      述在卷，另被告丙○○之陳述意見狀，亦稱「至現場查看
      ，現況是部分廢棄魚塭、部分土地上堆置分類加工後之土
      石或分類之建築廢棄材料，每天均有建築廢棄材料運入，
      每幾天就有分類加工後之土石運出。」（見本院卷第167
      頁），核與附合之「非以暫時性為必要」之要件不符。
    3.準此，原告所有之上述各式建材等動產，並未因附合而成
      為上開土地之重要成分，自不應由土地所有權人取得所有
      權，仍應係原告所有。
（四）原告既有土石堆放在系爭465、466二筆土地上，然土石之
      數量之若干？
    1.本院於97年5月30日勘驗系爭土地，命原告將其放置石頭
      、磚塊、砂石、級配之資源回收物地點指出，並請地政事
      務所人員就位置、面積製作複丈成果圖，脫離訴訟前之被
      告台南縣永康市農會，因已將系爭土地出售予丙○○，對
      原告之主張沒有意見；被告丙○○對原告主張的範圍及其
      下埋有其所有的建築回收物，沒有意見，並表示如果是原
      告所有，在測出數量後，被告再向原告購買該部分之砂石
      等回收物（見本院卷第175-176頁）。被告對原告之主張
      既不爭執，原告之主張可信為真正。
    2.按依台南縣永康地政事務所收件日期97年6月3日所測量字
      第0970004418號函、97年7月18日所測量字第0970005787
      號函所附土地複丈成果圖所示，原告堆放砂石之面積為
      2601 平方公尺，此有該複丈成果圖在卷足憑（見本院卷
      第177-17 9頁、第190-191頁）。另原告提出之維駿工程
      顧問有限公司97年7月測量成果報告所示（見本院卷第
      199-201頁），系爭465、466號土地所含之石頭、磚塊、
      砂石、級配、建築資源回收物等各式建材之深度約為5.00
      公尺（即漥地高程-5.99公尺與系爭465、466號土地高程
      -0.99公尺，兩者之差）。
    3.依前述面積及深度，原告在系爭465、466號土地所含之石
      頭、磚塊、砂石、級配、建築資源回收物等各式建材數量
      為2601㎡×5m＝13005立方公尺。
    4.原告僅請求確認系爭465、466地號土地中，其中面積2400
      平方公尺中之9600平方公尺之石頭、磚塊、砂石、級配、
      建築資源回收物等各式建材為其所有，自為法之所許。
（五）從而，原告請求確認附圖斜線部分，其中面積2400平方公
      尺土地部分，所含之石頭、磚塊、砂石、級配、建築資源
      回收物等各式建材共計9600立方公尺為原告所有，為有理
      由，應予准許。
五、據上論結，本件原告之訴為有理由，依民事訴訟法第385條
    第1項前段、第78條，判決如主文。
中    華    民    國    97    年    9     月    3     日
                  民事第三庭    法  官  張麗娟
以上正本係照原本作成。
如不服本判決，應於送達後廿日內，向本院提出上訴狀並表明上
訴理由，如於本判決宣示後送達前提起上訴者，應於判決送達後
廿日內補提上訴理由書（須附繕本）。
中    華    民    國    97    年    9     月    3     日
                                書記官  楊宗倫


司法院資訊處製作；財團法人民間司法改革基金會備份。
